臺灣宜蘭地方法院刑事判決　　　　　　　100年度易字第573號
公　訴　人　台灣宜蘭地方法院檢察署檢察官
被　　　告　朱榮輝
上列被告因恐嚇案件，經檢察官提起公訴 （100年度偵字第2699號
），本院判決如下：
    主  文
朱榮輝犯恐嚇危害安全罪，累犯，處有期徒刑伍月，如易科罰金
，以新台幣壹仟元折算壹日，扣案之刀子壹把、棍棒壹支均沒收
。
    事  實
一、朱榮輝於民國98年間，因違反家庭暴力防治法案件，經本院
    98年度簡字第147號刑事簡易判決判處有期徒刑3月，上訴後
    經本院98年度簡上字第30號刑事判決駁回上訴確定；同年間
    復因違反家庭暴力防治法案件，經本院98年度簡字第572號
    刑事簡易判決判處有期徒刑3月、3月，應執行有期徒刑4月
    ，上訴後經本院98年度簡上字第73號刑事判決駁回上訴確定
    ；前揭3罪經本院99年度聲字第17號裁定定應執行有期徒刑6
    月確定，甫於100年3月8日執行完畢。詎未知所警惕，其為
    羅玲英之前夫，2人間具有家庭暴力防治法第3條第1款所定
    之家庭成員關係，於100年6月18日（起訴書誤載為100年6月
    19日，經公訴檢察官當庭更正）22時30分許，前往羅玲英所
    開設、位於宜蘭縣羅東鎮○○路○段161號之「沙縣小吃部」
    欲探視其子女，惟遭羅玲英拒絕，經店內客人協調後，羅玲
    英始將2名子女帶出讓朱榮輝探視，朱榮輝於探視後即行離
    去。朱榮輝於返家後，因回想方才之情形而心生不甘，基於
    恐嚇之犯意，於100年6月19日（起訴書誤載為100年6月20
    日，經公訴檢察官當庭更正）凌晨0時40分許，持其所有之
    刀子1把及棍棒1支前往「沙縣小吃部」，因經店內客人攔阻
    無法進入店內，即站於店門外之騎樓對羅玲英稱：「我什麼
    都沒有了，什麼都不怕」、「要一命賠一命」等語，以此加
    害生命、身體之言語、舉動，致令羅玲英心生畏懼，而生危
    害於其安全。嗣經羅玲英之鄰居見狀報警，經警到場當場逮
    捕，並扣得刀子1把及棍棒1支，因而循線查獲上情。
二、案經羅玲英訴由宜蘭縣政府警察局羅東分局報請台灣宜蘭地
    方法院檢察署檢察官偵查後起訴。
    理  由
一、證據能力部分：
  (一)按被告以外之人於審判外之言詞或書面陳述，除法律有規定
    者外，不得作為證據；被告以外之人於檢察事務官、司法警
    察官或司法警察調查中所為之陳述，與審判中不符時，其先
    前之陳述具有較可信之特別情況，且為證明犯罪事實存否所
    必要者，得為證據，刑事訴訟法第159條第1項、第159條之2
    分別定有明文。依此規定，被告以外之人於檢察事務官、司
    法警察官或司法警察調查中所為之供述，原屬該等之人於審
    判外之言詞或書面陳述，於有前揭第159條之2或其他法律例
    外規定之情形，始得採為證據（最高法院96年度台上字第
    2716號判決意旨參照）。經查，證人即告訴人羅玲英、現場
    目擊之人吳海洪於警詢時之陳述，被告朱榮輝於本院審理中
    否認其證據能力，經核該證言並無刑事訴訟法第159條之2之
    情形，亦不符合同法第159條之3、第159條之5之規定，應無
    證據能力。
  (二)按刑事訴訟法第159條之1第2項規定：「被告以外之人於偵
    查中向檢察官所為之陳述，除顯有不可信之情況者外，得為
    證據。」已揭示被告以外之人於偵查中向檢察官所為之陳述
    ，原則上有證據能力，僅於顯有不可信之情況者，始例外否
    定其得為證據。是被告如未主張並釋明顯有不可信之情況時
    ，檢察官自無須再就無該例外情形為舉證，法院亦無庸在判
    決中為無益之說明。換言之，法院僅在被告主張並釋明有「
    不可信之情況」時，始應就有無該例外情形，為調查審認（
    最高法院100年度台上字第2949號判決要旨參照）。被告並
    未主張並釋明證人羅玲英、吳海洪於偵查中之證述有不可信
    之情況，依前揭說明，證人羅玲英、吳海洪於偵查中之證述
    自應認有證據能力。
  (三)按被告以外之人於審判外之言詞或書面陳述，除法律有規定
    者外，不得作為證據。又被告以外之人於審判外之陳述，雖
    不符前四條之規定，而經當事人於審判程序同意作為證據，
    法院審酌該言詞陳述或書面陳述作成時之情況，認為適當者
    ，亦得為證據。當事人、代理人或辯護人於法院調查證據時
    ，知有第159條第1項不得為證據之情形，而未於言詞辯論終
    結前聲明異議者，視為有前項之同意，刑事訴訟法第159 條
    第1項、第159條之5第1項、第2項分別定有明文。本件被告
    及檢察官於本院審理時對下列所述其他證據資料，均不爭執
    其證據能力，本院審酌該等證據資料作成時之情況，亦無不
    宜作為證據之情事，依刑事訴訟法第159條之5第2項規定，
    自均有證據能力。
二、訊據被告朱榮輝固坦承有於前揭時間持刀子1把及棍棒1支前
    往「沙縣小吃部」等情（偵卷第12頁、本院卷第15、21頁）
    ，惟矢口否認有何恐嚇之犯行，辯稱帶刀、棍過去係因為怕
    遭其他客人毆打，係要嚇唬客人，不是要嚇唬告訴人羅玲英
    ，其亦未說「我什麼都沒有了，什麼都不怕」、「要一命賠
    一命」云云。
三、經查：
  (一)被告辯稱並未說「我什麼都沒有了，什麼都不怕」、「要一
    命賠一命」等語。經查，告訴人於偵查中證述：被告於100
    年6月19日凌晨0時40分許拿刀子、棍子到店裡來，對我說他
    什麼都沒有了，什麼都不怕、要一命賠一命，我看見他這樣
    很害怕等語（偵卷第18頁）；證人即在場目擊之吳海洪於偵
    查中證稱：100年6月19日凌晨0時40分許被告又前往告訴人
    所經營之小吃部，手上拿著刀子跟棍子，他站在店門口騎樓
    ，因為有客人把他攔住，當時他講台語；我聽不懂台語，但
    多少我有聽到一些罵人的話，當時被告很衝動，我很害怕等
    語（偵卷第19至20頁），比對證人羅玲英、吳海洪之證詞，
    證人吳海洪雖因不懂聽台語而無法說明被告所說之話語為何
    ，然已明確證明被告當時情緒激動，有說罵人之話語，與告
    訴人證述情形大致相符，是告訴人證稱被告有說「我什麼都
    沒有了，什麼都不怕」、「要一命賠一命」等語，應堪採信
    。
  (二)被告辯稱當日係要嚇唬那些客人，不是要嚇唬告訴人云云。
    經查，被告係針對告訴人為前揭言語，業據證人羅玲英、吳
    海洪於偵查中證述明確（偵卷第18、19頁），並參酌被告自
    承：100年6月18日我說要看小孩，告訴人說不讓我看；不是
    告訴人讓我看小孩，是客人對告訴人說讓我看小孩等語（本
    院卷第14、21頁）、告訴人於偵查中亦證述：被告要來看小
    孩，我不讓他看，後來有一個客人做和事佬，說你要看小孩
    就好好講不要這樣罵很難聽，後來我就帶2個小孩出來給被
    告看等語（偵卷第18頁），足認係告訴人不讓被告看小孩，
    經客人協調後，被告始得探視小孩，是被告所不滿之對象自
    係告訴人，而非店內客人，從而，被告辯稱當日係要嚇唬那
    些客人云云，難認可採，被告恐嚇之對象為告訴人，堪予認
    定。
  (三)被告辯稱帶刀、棍過去係因為怕遭其他客人毆打云云。經查
    ，被告於100年6月18日22時30分許前往「沙縣小吃部」時，
    並未遭人毆打，業據被告供承不諱（本院卷第15頁），被告
    既未遭受毆打，自無於100年6月19日凌晨0時40分許再次前
    往「沙縣小吃部」時，擔心遭受毆打之理，是被告稱其帶刀
    、棍過去係因為怕遭其他客人毆打云云，自無可採，再參酌
    被告至現場後係對告訴人為恐嚇之言語，已如前述，足認被
    告持刀、棍前往係為恐嚇告訴人，洵堪認定。
  (四)綜上，被告所辯不足採信，本件事證明確，被告犯行堪予認
    定，應依法論科。
四、核被告所為，係犯刑法第305條之恐嚇危害安全罪。其先後
    持續對告訴人為恐嚇之言語及行為，為一恐嚇行為接續之數
    個動作，祇論以一恐嚇罪。告訴人為被告之前妻，此據被告
    、告訴人於警詢、檢察官訊問時一致述明，被告與告訴人間
    ，有家庭暴力防治法第3條第1款之家庭成員關係，本件為家
    庭暴力罪。被告前因違反家庭暴力防治法案件，經本院98
    年度簡字第147號刑事簡易判決判處有期徒刑3月，上訴後經
    本院98年度簡上字第30號刑事判決駁回上訴確定；復因違反
    家庭暴力防治法案件，經本院98年度簡字第572號刑事簡易
    判決判處有期徒刑3月、3月，應執行有期徒刑4月，上訴後
    經本院98年度簡上字第73號刑事判決駁回上訴確定；前揭3
    罪經本院99年度聲字第17號裁定定應執行有期徒刑6月確定
    ，甫於100年3月8日執行完畢，此有卷附台灣高等法院被告
    前案紀錄表可按，其受有期徒刑之執行完畢，5年以內故意
    再犯有期徒刑以上之本罪，為累犯，依法加重其刑。蒞庭檢
    察官具體求刑有期徒刑5月，本院審酌被告前已有多次違反
    家庭暴力防治法前科，有台灣高等法院被告前案紀錄表可按
    ，素行非佳，僅因探視小孩之問題，即以持刀、棍對告訴人
    為恐嚇行為，造成告訴人心理之恐懼非輕，犯後復飾詞否認
    ，態度不佳等一切情狀，認檢察官之求刑為適當，並諭知易
    科罰金之折算標準。另扣案之刀子1把及棍棒1支，為被告所
    有，業據被告供述屬實（本院卷第19頁），且為供本件恐嚇
    所用之物，業如前述，爰依刑法第38條第1項第2款宣告沒收
    。
據上論斷，應依刑事訴訟法第299條第1項前段，刑法第305條、
第47條第1項、第41條第1項前段、第38條第1項第2款，判決如主
文。
本案經檢察官王清白到庭執行職務。
中    華    民    國   100    年    10    月    6     日
                  刑事第二庭  法  官  王耀興
以上正本證明與原本無異。
如不服本判決應於收受送達後十日內向本院提出上訴書狀，並應
敘述具體理由；其未敘述上述理由者，應於上訴期間屆滿後二十
日內向本院補提理由書(均須按他造當事人之人數附繕本)「切勿
逕送上級法院」。
                              書記官  林家妮
中    華    民    國   100    年    10    月    7     日
附錄本案論罪科刑法條：
刑法第305 條
以加害生命、身體、自由、名譽、財產之事，恐嚇他人致生危害
於安全者，處二年以下有期徒刑、拘役或三百元以下罰金。